【裁判字號】    99,易,2027
【裁判日期】    990831
【裁判案由】    毒品危害防制條例
【裁判全文】
臺灣臺北地方法院刑事判決              99年度易字第2027號
公  訴  人  臺灣臺北地方法院檢察署檢察官
被      告  甲○○
上列被告因違反毒品危害防制條例案件，經檢察官提起公訴（99
年度毒偵字第2475號），本院判決如下：
    主  文
甲○○施用第二級毒品，處有期徒刑肆月，如易科罰金，以新臺
幣壹仟元折算壹日。
    事  實
一、甲○○前於民國89年3月間，犯施用第二級毒品案件，經依
    臺灣士林地方法院89年度毒聲字第738號裁定送臺灣士林看
    守所附設勒戒所實施觀察、勒戒後，於89年4月14日因無繼
    續施用毒品傾向而執行完畢釋放出所，並由臺灣士林地方法
    院檢察署檢察官以89年度毒偵字第1025號為不起訴處分確定
    。其於上開觀察、勒戒執行完畢後5年內之89年5月間，再犯
    施用第二級毒品案件，經本院89年度毒聲字第1415號裁定送
    觀察勒戒處所實施觀察、勒戒（因本院曾以89年度毒聲字第
    733號裁定甲○○令入勒戒處所觀察、勒戒，而依保安處分
    執行法第4條之1之規定，有多數裁定時，僅須執行其一，故
    公訴人係以本院89年度毒聲字第733號裁定令甲○○入勒戒
    處所觀察、勒戒，附此敘明）後，認有繼續施用毒品之傾向
    ，而由臺灣臺北地方法院檢察署檢察官向本院聲請裁定送強
    制戒治，並以89年度毒偵字第1608號、89年度毒偵緝字第
    254號聲請以簡易判決處刑，經依本院89年度毒聲字第2002
    號裁定送戒治處所施以強制戒治，嗣於90年3月21日依本院
    90年度毒聲字第363號裁定停止戒治，所餘戒治期間付保護
    管束，上開停止戒治未經撤銷，戒治期間已於90年7月31日
    屆滿，視為強制戒治已執行完畢，並經本院90年度易字第
    588號判處有期徒刑5月確定，於91年5月7日執行完畢（不構
    成累犯）。於98年間，另犯施用第二級毒品案件，經本院98
    年度易字第2592號判處有期徒刑4月，並於98年12月7日確定
    ，於99年5月21日入監服刑，現於臺灣臺北監獄執行中。
二、詎其猶不知悔悟，於99年5月20日下午17時至18時間之某時
    ，在臺北市○○區○○路342巷17號1樓居所內，基於施用第
    二級毒品之犯意，以將第二級毒品甲基安非他命置於玻璃器
    吸食器內，在其下方點火燒烤加熱使甲基安非他命霧化而吸
    食其煙氣之方式，施用第二級毒品甲基安他命1次。嗣於同
    日晚間23時20分許，甲○○行經臺北市中山區○○○路○段
    129前，適臺北市政府警察局中山分局建國派出所警員於上
    址執行巡邏勤務，見甲○○行跡可疑而上前盤查，經徵得甲
    ○○同意，於99年5月21日凌晨1時許，採集其尿液送驗結果
    呈甲基安非他命陽性反應，而悉上情。
三、案經臺北市政府警察局中山分局報請臺灣臺北地方法院檢察
    署檢察官偵查起訴。
    理  由
一、上揭犯罪事實，業據被告甲○○於偵查及本院審理時坦承不
    諱；又被告於99年5月21日凌晨1時許所採集之尿液，經以
    EIA酵素免疫分析法初步檢驗結果，呈安非他命類陽性反應
    ，再以氣相層析質譜儀法確認檢驗結果，判定呈安非他命、
    甲基安非他命陽性反應，此有第1次警詢筆錄、臺北市政府
    警察局偵辦毒品案件尿液檢體委驗單（尿液檢體編號：0428
    01號）及台灣尖端先進生技醫藥股份有限公司出具之99年6
    月7日濫用藥物檢驗報告附卷可稽（見99年度毒偵字第2475
    號偵查卷第7頁、第12頁、第13頁）。再依據NIDA Research
    Monograph 73記載，服用單一劑量甲基安非他命後之尿液，
    可檢測到原形甲基安非他命之時間可達23小時；依據
    Clarke's Analysis of Drugs and Poisons一書第3版之記
    述：施用甲基安非他命後24小時內，約有施用劑量之70%由
    尿中排出，經人體可代謝出甲基安非他命原態及其代謝物安
    非他命，一般可檢出甲基安非他命成分之最長時間為1至5天
    ，此有行政院衛生署管制藥品管理局92年2月13日管檢字第
    0920000964號函、93年7月22日管檢字第0930006615號函可
    參。而本件被告於99年5月21日凌晨1時許所採集尿液檢驗結
    果，尿液中所含安非他命、甲基安非他命之濃度分別為
    2,480ng/ml、35,860ng/ml，有上開濫用藥物檢驗報告可按
    ，參照上揭說明，堪認被告上開施用第二級毒品甲基安非他
    命之犯罪時間，最久應不超過自採尿時起往前回溯1至5天，
    亦即被告於99年5月21日凌晨1時許之採尿時往前回溯1至5天
    內之某時確有施用第二級毒品甲基安非他命。以上均足徵被
    告前揭任意性自白核與事實相符，被告所為自白應堪採信。
  (二)按毒品危害防制條例於92年7月9日修正公佈，自93年1月9日
    施行，其中第20條、第23條將施用毒品之刑事處遇程式區分
    為「初犯」、「5年內再犯」、「5年後再犯」。依其立法理
    由之說明：「初犯」，經觀察、勒戒或強制戒治，應為不起
    訴處分或不付審理之裁定；經觀察、勒戒或強制戒治執行完
    畢釋放後，「5年內再犯」者，因其再犯率甚高，原實施之
    觀察、勒戒及強制戒治既已無法收其實效，爰依法追訴或裁
    定交付審理。至於經觀察、勒戒或強制戒治執行完畢釋放後
    ，「5年後再犯」者，前所實施之觀察、勒戒或強制戒治已
    足以遮斷其施用毒品之毒癮，為期自新及協助其斷除毒癮，
    仍適用「初犯」規定，先經觀察、勒戒或強制戒治之程式。
    從而依修正後之規定，僅限於「初犯」及「5年後再犯」二
    種情形，始應先經觀察、勒戒或強制戒治程式。倘被告於5
    年內已再犯，經依法追訴處罰，縱其第3次（或第3次以上）
    再度施用毒品之時間，在初犯經觀察、勒戒或強制戒治執行
    完畢釋放5年以後，已不合於「5年後再犯」之規定，且因已
    於「5年內再犯」，顯見其再犯率甚高，原實施觀察、勒戒
    或強制戒治，已無法收其實效，即應依該條例第10條處罰（
    最高法院97年度第5次刑事庭會議決議參照）。查本案被告
    前於89年3月間，犯施用第二級毒品案件，經依臺灣士林地
    方法院89年度毒聲字第738號裁定送臺灣士林看守所附設勒
    戒所實施觀察、勒戒後，於89年4月14日因無繼續施用毒品
    傾向而執行完畢釋放出所，並由臺灣士林地方法院檢察署檢
    察官以89年度毒偵字第1025號為不起訴處分確定；其於上開
    觀察、勒戒執行完畢後5年內之89年5月間，再犯施用第二級
    毒品案件，經本院89年度毒聲字第1415號裁定送觀察勒戒處
    所實施觀察、勒戒（因本院曾以89年度毒聲字第733號裁定
    甲○○令入勒戒處所觀察、勒戒，而依保安處分執行法第4
    條之1之規定，有多數裁定時，僅須執行其一，故公訴人係
    以本院89年度毒聲字第733號裁定令甲○○入勒戒處所觀察
    、勒戒，附此敘明）後，認有繼續施用毒品之傾向，而由臺
    灣臺北地方法院檢察署檢察官向本院聲請裁定送強制戒治，
    並以89年度毒偵字第1608號、89年度毒偵緝字第254號聲請
    以簡易判決處刑，經依本院89年度毒聲字第2002號裁定送戒
    治處所施以強制戒治，嗣於90年3月21日依本院90年度毒聲
    字第363號裁定停止戒治，所餘戒治期間付保護管束，上開
    停止戒治未經撤銷，戒治期間已於90年7月31日屆滿，視為
    強制戒治已執行完畢，並經本院90年度易字第588號判處有
    期徒刑5月確定，於91年5月7日執行完畢等情，有臺灣高等
    法院被告前案紀錄表、臺灣士林地方法院檢察署89年度毒偵
    字第1025號不起訴處分書、本院89年度毒聲字第733號裁定
    、本院89年度毒聲字第2002號裁定、本院90年度易字第588
    號判決、本院90年度毒聲字第363號裁定附卷可稽。被告既
    於89年4月間第1次觀察、勒戒執行完畢釋放後之5年內，已
    於89年5月間再犯施用毒品案件，顯見原實施之觀察、勒戒
    已無法收其實效，並經追訴、處罰，則其於99年5月20日犯
    本件之施用第二級毒品犯行，即非屬毒品危害防制條例第20
    條第3項所定「5年後再犯」之情形，而符合同條例第23條第
    2項之起訴條件，附此說明。
  (三)綜上，本件事證明確，被告犯行堪以認定，應予依法論科。
二、論罪科刑理由：
  (一)按甲基安非他命為毒品危害防制條例第2條第2項第2款明定
    之第二級毒品，不得持有及施用。核被告所為，係犯毒品危
    害防制條例第10條第2項之施用第二級毒品罪。其施用前持
    有第二級毒品甲基安非他命之低度行為，為其施用第二級毒
    品之高度行為所吸收，不另論罪。
  (二)爰審酌被告素行不佳，前已因施用毒品犯行受觀察、勒戒、
    強制戒治及徒刑執行完畢，猶未能確實戒除毒害，仍有吸毒
    成癮之舉，惟所犯之施用毒品犯行乃戕害自己身心健康，尚
    未害及他人，及其犯罪後坦承犯行等一切情狀，量處如主文
    所示之刑，並諭知易科罰金之折算標準。
據上論斷，依刑事訴訟法第284條之1、第299條第1項前段，毒品
危害防制條例第10條第2項，刑法第11條前段、第41條第1項前段
，判決如主文。
本案經檢察官蔡甄漪到庭執行職務。
中    華    民    國    99    年    8     月    31    日
                        刑事第十二庭  法  官  陳慧萍
以上正本證明與原本無異。
如不服本判決應於收受送達後10日內向本院提出上訴書狀，並應
敘述具體理由；其未敘述上訴理由者，應於上訴期間屆滿後20日
內向本院補提理由書（均須按他造當事人之人數附繕本）「切勿
逕送上級法院」。
                                      書記官  黃慧怡
中    華    民    國    99    年    8     月    31    日
附錄本案論罪科刑法條：
毒品危害防制條例第10條
施用第一級毒品者，處 6 月以上 5 年以下有期徒刑。
施用第二級毒品者，處 3 年以下有期徒刑。

司法院資訊處製作；財團法人民間司法改革基金會備份。
